【裁判字號】    98,簡上,1115
【裁判日期】    981130
【裁判案由】    妨害名譽
【裁判全文】
臺灣高雄地方法院刑事判決            98年度簡上字第1115號
上  訴  人
即  被  告  甲○○
                      號
上列上訴人因被告妨害名譽案件，不服本院刑事庭98年度審簡字
第2587號中華民國98年8 月31日第一審判決（聲請簡易判決處刑
書案號：98年度偵字第1511號），提起上訴，本院管轄之第二審
合議庭裁定進行簡式審判程序，判決如下：
    主  文
上訴駁回。
    事實及理由
一、本案經本院審理結果，認第一審判決對被告甲○○論以刑法
    第309 條第1 項之公然侮辱罪，量處拘役30日，並諭知易科
    罰金之折算標準，其認事用法及量刑均無不當，應予維持，
    爰引用第一審判決書記載之事實、證據及理由（如附件）。
二、上訴意旨以：被告已年滿84歲，依刑法第18條第3 項、第66
    條、第309 條第1 項、第33條、第72條等規定，判處拘役刑
    時至多為29日，原審竟判處拘役30日，與法未合；被告犯後
    坦認犯行，無前科，侵害被害人法之權益亦甚輕微，原審未
    依刑法第57條第1 、3 、5 、7 至10款規定審酌情狀，並依
    第59條酌量減輕其刑，依刑法第74條規定緩刑，或依刑事訴
    訟法第299 條規定為免刑判決，顯有量刑不當之情等語。惟
    查：
  (一)按有期徒刑減輕者減輕其刑至2 分之1 ，刑法第66條前段定
    有明文，所謂減輕其刑至2 分之1者 ，係指減刑之最高度以
    2 分之1 為限，並就法定本刑減輕而言，在2 分之1 限度之
    內，究應減幾分之幾，裁判時本有自由裁量之權，並非每案
    均須減至2 分之1 始為合法（最高法院70年度台上字第6277
    號判決要旨參照）。是原審判決審酌被告為已滿80歲之人，
    依刑法第18條第3 項之規定，減輕其刑，並定宣告刑為拘役
    30日，未逾上開規定，並無違誤，上訴意旨稱本件拘役刑至
    多為29日，顯係誤解法律，實無足採。
  (二)又原判決已載明「爰審酌被告僅因細故而出言辱罵告訴人丙
    ○○，足以貶損告訴人於社會上之人格及地位，致告訴人受
    有精神上之痛苦，其行為誠屬可議，顯見尚欠缺尊重他人人
    格之觀念，復念被告犯後態度，並斟酌被告犯罪動機、手段
    及所生損害等一切情狀」等語，已依刑法第57條詳為審酌，
    上訴意旨稱未依刑法第57條審酌，應有未合。
  (三)按刑法第59條之酌量減輕其刑，必於犯罪之情狀，在客觀上
    足以引起一般同情，認為即予宣告法定低度刑期，猶嫌過重
    者，始有其適用，至於被告無前科，素行端正，情節輕微，
    等情狀，僅可為法定刑內從輕科刑之標準，不得據為酌量減
    輕之理由（最高法院51年台上字第899 號、28年上字第1064
    號判例要旨參照）。是則被告上開主張均不得據為酌量減輕
    之理由。況本件刑法第309 條第1 項法定刑有罰金刑，為我
    國刑法主刑種類之最輕刑，從而本件當無「宣告法定低度刑
    期，猶嫌過重者」之情，被告所請顯與刑法第59條之規定不
    符。至原審判決量處拘役刑，查關於刑之量定，係實體法上
    賦予法院得為自由裁量之事項，倘其未有逾越法律所規定之
    範圍，除顯有失出失入等科罰與罪責不相當之情形外，應予
    尊重，不得任意加以指摘，原審已就被告本件犯行相關不法
    內涵相關之一切情狀為謹慎之裁量，已如前述，並無違法或
    顯然失出失入，亦無何科罰與罪責不相當之瑕疵可指，附此
    敘明。
  (四)按諭知緩刑為審判官之職權，本有自由裁量之餘地，原審未
    予諭知緩刑，自難以此指摘為不當（最高法院19年上字第20
    43號判例要旨參照）。本件原審雖未諭知緩刑，惟依上開說
    明，係原審法院之裁量，自難指摘為不當，被告據以上訴，
    亦無理由。
  (五)按最重本刑為三年以下有期徒刑、拘役或專科罰金之罪，情
    節輕微，顯可憫恕，認為依第59條規定減輕其刑仍嫌過重者
    ，得免除其刑，固為刑法第61條所明定。惟條文既規定「得
    免除其刑」，則原審法院自有裁量之權，原審審酌本件犯罪
    情節，未諭知免刑，依上開(四)說明之理，仍難認為有何不當
    。
  (六)綜上所述，被告所為之上訴，為無理由，應予駁回。
三、被告行為後，刑法第41條業於98年1 月21日修正公布、並自
    98年9 月1 日起施行，該條規定受6 個月以下有期徒刑或拘
    役之宣告，不論得否易科罰金，均得易服社會勞動，並配合
    修正刑事訴訟法第479 條第1 項，明定易服社會勞動由指揮
    執行之檢察官命令之，亦即上開規定應係檢察官執行事項，
    非裁判量刑事項，自非屬被告適用之刑罰法律或法律效果有
    變更，而無刑法第2 條第1 項法律變更規定之適用，故無須
    為新舊法之比較，應逕適用裁判時法。再刑法第41條規定聲
    請易服社會勞動者，因條文已明定以社會勞動6 小時折算徒
    刑或拘役1 日，與易科罰金應於裁判主文諭知折算標準之情
    形不同，無須於裁判主文諭知（刑法施行法第3 條之2 修正
    理由參照），附此敘明。
據上論斷，應依刑事訴訟法第455 條之1 第1 項、第3 項、第36
4 條、第373 條、第368 條，判決如主文。
本案經檢察官乙○○到庭執行職務。
中    華    民    國    98    年    11    月    30    日
                  刑事第四庭    審判長  法  官  洪碩垣
                                        法  官  葉文博
                                        法  官  施介元
以上正本證明與原本無異。
不得上訴。
中    華    民    國    98    年    11    月    30    日
                                        書記官  葉玉芬


司法院資訊處製作；財團法人民間司法改革基金會備份。
